---
title: Exercice n°4
subtitle: <i>Données spatiales</i><br /><br /><br /><br />
output:
  xaringan::moon_reader:
    css: ["../../assets/css/xaringan-themer.css", "../../assets/css/custom.css"]
    lib_dir: "assets/libs"
    seal: true
    yolo: false
    self_contained: false
    nature:
      ratio: "4:3"
      titleSlideClass: ["right", "middle"]
      highlightStyle: 'zenburn'
      highlightLines: false
      countIncrementalSlides: false
      slideNumberFormat: "%current% / %total%"
      beforeInit: "../../assets/libs/macros.js"
---

```{r global_options, include=FALSE}
knitr::opts_chunk$set(fig.path = 'assets/chunks/', cache.path = "assets/cache/")
```



## Instructions

1) Faire une carte mondiale de chaque espèce d'ursidé au niveau des écorégions
  - Télécharger le shapefile des écorégions terrestres du WWF disponible à
  https://c402277.ssl.cf1.rackcdn.com/publications/15/files/original/official_teow.zip?1349272619
  - **NOTE** : ne faites pas les cartes avec toutes les écorégions, uniquement avec celles dans lesquelles on retrouve les espèces

2) Dans quelles conditions de température se rencontre chaque espèce ?
  - Obtenez un raster de température min et max (WorldClim avec `raster::getData()`)
  - Calculer un raster de température moyenne
  - Cropper pour chaque espèce avec leurs écorégions ce raster
  - Faites avec `ggplot2` une densité (histogramme) des valeurs de Tmoy.
  
```{r eval = FALSE}

world <- ne_countries(scale = "medium", returnclass = "sf")

terr <- sf::read_sf("data/wwf_terr_ecos.shp") %>%
  rename(ecoregion = ECO_NAME) %>%
  inner_join(ursidae_eco)

ggplot(terr) +
  geom_sf(data = world) +
  geom_sf(aes(fill = sci_name, color = sci_name)) +
  facet_wrap(~sci_name) +
  scale_fill_fish_d(option = "Hypsypops_rubicundus") +
  scale_color_fish_d(option = "Hypsypops_rubicundus") +
  coord_sf() +
  theme_minimal()
```
