---
title: Exercice n°2
subtitle: <i>Manipulation de données avec `{dplyr}`</i><br /><br /><br /><br />
output:
  xaringan::moon_reader:
    css: ["../../assets/css/xaringan-themer.css", "../../assets/css/custom.css"]
    lib_dir: "assets/libs"
    seal: true
    yolo: false
    self_contained: false
    nature:
      ratio: "4:3"
      titleSlideClass: ["right", "middle"]
      highlightStyle: 'zenburn'
      highlightLines: false
      countIncrementalSlides: false
      slideNumberFormat: "%current% / %total%"
      beforeInit: "../../assets/libs/macros.js"
---

```{r global_options, include=FALSE}
knitr::opts_chunk$set(fig.path = 'assets/chunks/', cache.path = "assets/cache/")
```



## Instructions (1)

**1)** Téléchargez les deux fichiers `csv` :
- (https:)//raw.githubusercontent.com/FRBCesab/datatoolbox/master/data/
**wildfinder-ecoregions_list.csv** [**[lien]**](https://raw.githubusercontent.com/FRBCesab/datatoolbox/master/data/wildfinder-ecoregions_list.csv)
- (https:)//raw.githubusercontent.com/FRBCesab/datatoolbox/master/data/
**wildfinder-ecoregions_species.csv** [**[lien]**](https://raw.githubusercontent.com/FRBCesab/datatoolbox/master/data/wildfinder-ecoregions_species.csv)

`r icon::fa("lightbulb", color = "#3f3f3f")` &nbsp;Dans une optique reproductible, utilisez la fonction `download.file()`

<br />

**2)** Importez dans `r icon::fa("r-project")` les trois fichiers :
- `wildfinder-mammals_list.csv` (vu à l'exercice 1)
- `wildfinder-ecoregions_list.csv`
- `wildfinder-ecoregions_species.csv`

`r icon::fa("lightbulb", color = "#3f3f3f")` &nbsp;Utilisez la fonction `readr::read_csv()`


```{r echo=FALSE, eval=TRUE, message=FALSE}
library(tidyverse)
sp_list  <- readr::read_csv(file.path("..", "..", "data", "wildfinder-mammals_list.csv"))
eco_list <- readr::read_csv(file.path("..", "..", "data", "wildfinder-ecoregions_list.csv"))
sp_eco   <- readr::read_csv(file.path("..", "..", "data", "wildfinder-ecoregions_species.csv"))
```



---

## Instructions (1)

```{r echo=TRUE, eval=TRUE}
sp_list
```



---

## Instructions (1)

```{r echo=TRUE, eval=TRUE}
eco_list
```



---

## Instructions (1)

```{r echo=TRUE, eval=TRUE}
sp_eco
```


---

## Instructions (2)

`r icon::fa("question-circle")` &nbsp;Dans combien de royaumes, biomes et écorégions différents retrouve-t-on chacune des 7 espèces d'Ursidés ?

`r icon::fa("lightbulb", color = "#3f3f3f")` &nbsp;Vous devez joindre les trois tables ensemble avec `dplyr`


--

<br />

Etapes :
- Sélectionnez uniquement les espèces d'Ursidés
- Supprimez l'espèce _Ursus malayanus_
- Joindre les tables `wildfinder-ursus_list` et `wildfinder-ecoregions_species`
- Joindre la table résultante à `wildfinder-ecoregions_list`
- Combien de royaumes, biomes, d'écorégions uniques a-t-on pour chaque espèce ?

--

<br />

`filter()`, `select()`, `*_join()`, `group_by()`, `summarize()`, `n_distinct()`,
`arrange()`, `desc()`



---
class: inverse, center, middle

## Correction


---

## Corrigé

```{r echo=TRUE, eval=FALSE}
## Création d'un sous-répertoire pour les données
folder <- "data"
dir.create(folder, showWarnings = FALSE)

## URL et nom du fichier
url       <- "https://raw.githubusercontent.com/FRBCesab/datatoolbox/master/data/"
filenames <- c(
  "wildfinder-mammals_list.csv",
  "wildfinder-ecoregions_list.csv",
  "wildfinder-ecoregions_species.csv"
)

## Téléchargement des fichiers
for (filename in filenames) {

  download.file(
    url      = paste0(url, filename),
    destfile = file.path(folder, filename)
  )
}

## Importation des fichiers
sp_list  <- readr::read_csv(file.path(folder, "wildfinder-mammals_list.csv"))
eco_list <- readr::read_csv(file.path(folder, "wildfinder-ecoregions_list.csv"))
sp_eco   <- readr::read_csv(file.path(folder, "wildfinder-ecoregions_species.csv"))
```




---

## Corrigé

```{r echo=-2, eval=-1}
wildfinder-mammals_list
sp_list
```



---

## Corrigé

```{r echo=-2, eval=-1}
wildfinder-ecoregions_list
eco_list
```



---

## Corrigé

```{r echo=-2, eval=-1}
wildfinder-ecoregions_species
sp_eco
```



---

## Corrigé

```{r echo=TRUE, eval=TRUE}
## Sélection des espèces
ursus <- sp_list %>%
  filter(family   == "Ursidae") %>%                       # Sélection des Ursidés
  filter(sci_name != "Ursus malayanus") %>%             # Suppression du synonyme
  select(species_id, sci_name, common)                    # Sélection de colonnes
```

```{r echo=FALSE, eval=TRUE}
ursus
```



---

## Corrigé

```{r echo=TRUE, eval=TRUE}
## Première jointure
ursus_eco <- ursus %>%
  left_join(sp_eco)
```

```{r echo=FALSE, eval=TRUE}
ursus_eco
```



---

## Corrigé

```{r echo=TRUE, eval=TRUE}
## Seconde jointure
ursus_eco <- ursus_eco %>%
  left_join(eco_list, by = "ecoregion_id")
```

```{r echo=FALSE, eval=TRUE}
ursus_eco
```



---

## Corrigé

```{r echo=TRUE, eval=TRUE}
## Nombre de royaumes où chaque espèce est retrouvée
realm_ursus <- ursus_eco %>%
  group_by(sci_name) %>%
  summarise(n_realms     = n_distinct(realm))
```

```{r echo=FALSE, eval=TRUE}
realm_ursus
```


---

## Corrigé

```{r echo=TRUE, eval=TRUE}
## Nombre de biomes où chaque espèce est retrouvée
biome_ursus <- ursus_eco %>%
  group_by(sci_name) %>%
  summarise(n_biomes     = n_distinct(biome))
```

```{r echo=FALSE, eval=TRUE}
biome_ursus
```


---

## Corrigé

```{r echo=TRUE, eval=TRUE}
## Nombre d'écorégions où chaque espèce est retrouvée
eco_ursus <- ursus_eco %>%
  group_by(sci_name) %>%
  summarise(n_ecoregions = n_distinct(ecoregion))
```

```{r echo=FALSE, eval=TRUE}
eco_ursus
```


---

## Corrigé

```{r echo=TRUE, eval=TRUE}
## Combinons toutes les informations
realm_ursus %>%
  left_join(biome_ursus, by = "sci_name") %>%
  left_join(eco_ursus, by = "sci_name") %>%
  left_join(ursus, by = "sci_name") %>%
  select(sci_name, common, n_realms, n_biomes, n_ecoregions) %>%
  arrange(desc(n_ecoregions))
```
