---
title: Exercice n°6
subtitle: <i>Rédaction d'un rapport avec R Markdown</i><br /><br /><br /><br />
output:
  xaringan::moon_reader:
    css: ["../../assets/css/xaringan-themer.css", "../../assets/css/custom.css"]
    lib_dir: "assets/libs"
    seal: true
    yolo: false
    self_contained: false
    nature:
      ratio: "4:3"
      titleSlideClass: ["right", "middle"]
      highlightStyle: 'zenburn'
      highlightLines: false
      countIncrementalSlides: false
      slideNumberFormat: "%current% / %total%"
      beforeInit: "../../assets/libs/macros.js"
---

## Contexte

Mettons en pratique ce que nous avons vu dans le cours sur l'écriture de documents dynamiques et reproductibles avec R Markdown. 

Pour ce faire, nous utiliserons le jeu de données `palmerpenguins`, une alternative au jeu de données des `iris` de Fisher, pour s'entrainer à explorer et visualiser des données. 

Ces données ont été collectées et partagées par [Dr. Kristen Gorman](https://www.uaf.edu/cfos/people/faculty/detail/kristen-gorman.php) et [Palmer Station, Antarctica LTER](https://pal.lternet.edu/). 

Le package `palmerpenguins` contient deux jeux de données. 

```{r showdata}
library(palmerpenguins)
data(package = 'palmerpenguins')
``` 

---

Le jeu de données `penguins` est une version simplifiées des données brutes ; voir `?penguins` pour plus d'infos : 

```{r example-penguins}
head(penguins)
```

---

Le deuxième jeu de données `penguins_raw` contient les données brutes ; voir `?penguins_raw` pour plus d'infos : 

```{r example-penguins-raw}
head(penguins_raw)
```


Pour cet exercice, nous utiliserons les données `penguins`


---

## Questions

**1)** Installez le package `palmerpenguins`.

**2)** Créer un nouveau document R Markdown, donnez-lui un titre et sauvez-le. Supprimez toutes les lignes après la ligne 12. Ajoutez un nouveau titre de section, du texte simple et en gras. Compilez ("Knit").  

**3)** Ajoutez un chunk dans lequel vous chargez le package `palmerpenguins` sans que cette action n'apparaisse dans le document final. Profitez-en pour charger aussi le `tidyverse`. Modifiez les options des chunks par défaut pour supprimer les messages. 

**4)** Ajoutez un autre chunk dans lequel vous créez un tableau avec les 10 premières lignes du jeu de données.

**5)** Dans une nouvelle section, précisez sur combien d'individus, d'espèces de manchots et d'îles les données portent-elles. Utilisez du text et du code directement dans le texte (inline code). Calculez également la moyenne par espèce des traits mesurés sur les manchots. 

---

**6)** Dans une nouvelle section, intitulée 'Exploration graphique', construisez une figure avec trois histogrammes superposés, chacun correspondant à la masse d'une des espèces. 

**7)** Installez le package `citr` ; si tout va bien, vous devriez le voir apparaître dans le menu déroulant `Addins`. Choisissez une publication récente de la chercheuse, Dr Kristen Gorman, qui a partagé les données, importez cette publication dans votre gestionnaire de bibliographie préféré (nous prendrons Zotero, 'no hard feeling'), et crééz une référence bibtex que vous ajouterez à une fichier `mabiblio.bib`. Ajoutez `bibliography: mabiblio.bib` dans l'entête (YAML) de votre document. Citez la référence créée dans le texte en vous aidant de l'add-in `Insert citations` du menu déroulant `Addins`. Compilez. 

**8)** Changez le format de référence par défaut (Chicago style) par le format du journal The American Naturalist que vous trouverez sur <https://www.zotero.org/styles>. Pour ce faire, modifier l'entête de votre document en ajoutant `csl: the-american-naturalist.csl`.

**9)** Assurez-vous que vous pouvez produire le document aux format html, pdf et docx. 
