---
title: "Installation de R, RStudio et git"
output: 
  distill::distill_article:
    toc: true
    toc_depth: 3
    toc_float: true
---

```{r setup, include=FALSE}
knitr::opts_chunk$set(echo = FALSE)
```


**N.B.** Les numéros de versions sont donnés à titre indicatif. Il est cependant important
d'installer une version de `r fontawesome::fa_i("r-project")` supérieure ou égale
à **`4.0`**. Si vous avez une ancienne version de `r fontawesome::fa_i("r-project")`,
il est recommendé de la désinstaller (vous devrez réinstaller vos packages favoris).



<br/>



## Installation



### `r fontawesome::fa_i("windows")` &nbsp;Windows



1. Téléchargez `r fontawesome::fa_i("r-project")` à cette adresse :<br/>
[https://cran.r-project.org/](https://cran.r-project.org/)

&nbsp;&nbsp;&nbsp;&nbsp;&nbsp;&nbsp;`r fontawesome::fa_i("caret-right")` &nbsp;
Cliquez sur _Download R for Windows_
<br/>&nbsp;&nbsp;&nbsp;&nbsp;&nbsp;&nbsp;`r fontawesome::fa_i("caret-right")` &nbsp;
Cliquez sur _base_
<br/>&nbsp;&nbsp;&nbsp;&nbsp;&nbsp;&nbsp;`r fontawesome::fa_i("caret-right")` &nbsp;
Cliquez sur _Download R 4.1.1 for Windows_
<br/>&nbsp;&nbsp;&nbsp;&nbsp;&nbsp;&nbsp;`r fontawesome::fa_i("caret-right")` &nbsp;
Lancez l'exécutable _R-4.1.1-win.exe_ et suivez les instructions



<br/>



2. Téléchargez **`RStudio Desktop`** à cette adresse :<br/>
[https://www.rstudio.com/products/rstudio/download/#download](https://www.rstudio.com/products/rstudio/download/#download)

&nbsp;&nbsp;&nbsp;&nbsp;&nbsp;&nbsp;`r fontawesome::fa_i("caret-right")` &nbsp;
Téléchargez la version pour Windows 10 (le **.exe** et non pas le **.zip**)
<br/>&nbsp;&nbsp;&nbsp;&nbsp;&nbsp;&nbsp;`r fontawesome::fa_i("caret-right")` &nbsp;
Lancez l'exécutable _RStudio-2021.09.0-351.exe_ et suivez les instructions
<br/>&nbsp;&nbsp;&nbsp;&nbsp;&nbsp;&nbsp;`r fontawesome::fa_i("caret-right")` &nbsp;
Vérifiez que **`RStudio`** est bien connecté à `r fontawesome::fa_i("r-project")`. 
Ouvrez **`RStudio`** et tapez :

```{r echo=TRUE, eval=FALSE}
R.version.string
## [1] "R version 4.1.1 (2021-08-10)"
```


<br/>



3. Téléchargez **`git`** à cette adresse :<br/>
[https://git-scm.com/downloads](https://git-scm.com/downloads)

&nbsp;&nbsp;&nbsp;&nbsp;&nbsp;&nbsp;`r fontawesome::fa_i("caret-right")` &nbsp;
Téléchargez la version 64-bit pour Windows
<br/>&nbsp;&nbsp;&nbsp;&nbsp;&nbsp;&nbsp;`r fontawesome::fa_i("caret-right")` &nbsp;
Lancez l'exécutable _Git-2.33.1-64-bit.exe_ et suivez les instructions
<br/>&nbsp;&nbsp;&nbsp;&nbsp;&nbsp;&nbsp;`r fontawesome::fa_i("caret-right")` &nbsp;
Vérifiez que **`RStudio`** trouve bien **`git`**. Ouvrez **`RStudio`** et tapez :

```{r echo=TRUE, eval=FALSE}
Sys.which("git")
## C:/Program Files/Git/bin/git.exe
```

Ou dans la barre des menus de **`RStudio`**, cliquez sur _Tools_ et _Global options_
et affichez les paramètres de _Git/SVN_. Le chemin d'accès à **`git`** doit 
correspondre à : `C:/Program Files/Git/bin/git.exe`


<br/>



4. Télécharger **`Rtools4`** à cette adresse:<br/>
[https://cran.r-project.org/bin/windows/Rtools/](https://cran.r-project.org/bin/windows/Rtools/)

&nbsp;&nbsp;&nbsp;&nbsp;&nbsp;&nbsp;`r fontawesome::fa_i("caret-right")` &nbsp;
Téléchargez la version 64-bit pour Windows
<br/>&nbsp;&nbsp;&nbsp;&nbsp;&nbsp;&nbsp;`r fontawesome::fa_i("caret-right")` &nbsp;
Lancez l'exécutable _rtools40v2-x86_64.exe_ et suivez les instructions

L'installation de **`Rtools4`** est optionnelle, mais ce logiciel est
requis pour installer des packages (depuis les sources) qui contiennent du code 
C/C++/Fortran nécessitant d'être compilé. **`Rtools4`** inclut en particulier 
l'utilitaire `make`.

&nbsp;&nbsp;&nbsp;&nbsp;&nbsp;&nbsp;`r fontawesome::fa_i("caret-right")` &nbsp;
Une fois installé, il faut dire à `r fontawesome::fa_i("r-project")` où trouver
les utilitaires **`Rtools4`**. Ouvrez **`RStudio`** et tapez cette ligne de code :


```{r echo=TRUE, eval=FALSE}
cat("PATH='${RTOOLS40_HOME}\\usr\\bin;${PATH}'\r\n", file = "~/.Renviron", append = TRUE)
```

Un fichier caché `.Renviron` a été créé (ou amendé) dans votre dossier personnel et contient
la ligne `PATH='${RTOOLS40_HOME}\\usr\\bin;${PATH}'` (le chemin d'accès aux 
utilitaires **`Rtools4`**). A chaque ouverture, `r fontawesome::fa_i("r-project")`
lira le contenu de ce fichier.

Redémarrez **`RStudio`** et vérifiez que 
`r fontawesome::fa_i("r-project")` trouve bien l'utilitaire `make` :

```{r echo=TRUE, eval=FALSE}
Sys.which("make")
## "C:/rtools40/usr/bin/make.exe"
```

Normalement, vous devriez pouvoir installer des packages `r fontawesome::fa_i("r-project")`
depuis les sources :


```{r echo=TRUE, eval=FALSE}
install.packages("jsonlite", type = "source")
```


<br/>



5. Installez **`pandoc`**

Le package **`rmarkdown`** nécessite le logiciel **`pandoc`** qui permet de passer
d'un format de fichier (ex. `.Rmd`) à un autre (ex. `.html`).

Normalement, l'installation de **RStudio Desktop** installe également ce logiciel.
Vérifiez en ouvrant **`RStudio`** et tapez :

```{r echo=TRUE, eval=FALSE}
Sys.which("pandoc")
## "C:/Program Files/RStudio/bin/pandoc"
```

Si cette fonction ne retourne rien, vous devez installer manuellement **`pandoc`**
en le téléchargeant à cette adresse :  [https://github.com/jgm/pandoc/releases/tag/2.16.1](https://github.com/jgm/pandoc/releases/tag/2.16.1)

Après avoir installé **`pandoc`**, redémarrez **`RStudio`** et vérifiez que **`RStudio`**
trouve bien **`pandoc`** :

```{r echo=TRUE, eval=FALSE}
Sys.which("pandoc")
## C:/Program Files/Pandoc/bin/pandoc
```


<br/>



6. Installez une version minimale de **`LaTeX`**

Si vous souhaitez convertir des documents `.Rmd` en `.pdf`, vous aurez besoin
de **`LaTeX`**. Pour cela, vous aurez besoin du package `r fontawesome::fa_i("r-project")`
[**`tinytex`**](https://yihui.org/tinytex/), qui installe une version légère de **`LaTeX`**.
Ouvrez **`RStudio`** et tapez les deux commandes suivantes : 

```{r echo=TRUE, eval=FALSE}
## Install tinytex ----
install.packages("tinytex")

## Install LaTeX ----
tinytex::install_tinytex()
```



<br/>



### `r fontawesome::fa_i("apple")` &nbsp;macOS



La manière la plus simple d'installer l'environnement de travail est d'utiliser
le gestionnaire de paquets [**`Homebrew`**](https://brew.sh). Celui-ci permet 
d'installer (et de mettre à jour) des logiciels en ligne de commande. Pour 
fonctionner, vous devez avoir installé le logiciel _Command Line Tools for Xcode_ 
d'Apple. 

Dans un [terminal](https://support.apple.com/fr-fr/guide/terminal/apd5265185d-f365-44cb-8b09-71a064a42125/mac), 
tapez cette ligne de code et acceptez la licence :

```sh
## Install Xcode Command Line Tools ----
sudo xcode-select --install
```

Vous pouvez ensuite installer **`Homebrew`** :

```sh
## Install Homebrew ----
/bin/bash -c "$(curl -fsSL https://raw.githubusercontent.com/Homebrew/install/HEAD/install.sh)"

## Check installation ----
brew --version
## Homebrew 3.2.16

## Update repositories ----
brew update
```


En quelques lignes de code, vous pouvez maintenant installer l'environnement de
travail :

```sh
## Install utilities for R ----
brew install --cask xquartz     ## Graphical window system
brew install gfortran           ## Fortran compiler for GCC

## Install R ----
brew install --cask r

## Install RStudio Desktop ----
brew install --cask rstudio

## Install git ----
brew install git

## Install pandoc ----
brew install pandoc             ## Convert documents (Rmd, html, etc.)
```

Vous pouvez maitenant lancer **`RStudio`** et vérifier votre installation :

```{r echo=TRUE, eval=FALSE}
R.version.string
## "R version 4.1.1 (2021-08-10)"

Sys.which("git")
##            git
## "/usr/bin/git"

Sys.which("make")
##            make 
## "/usr/bin/make"

Sys.which("pandoc")
##            pandoc 
## "/usr/local/bin/pandoc"
```

<br/>

Si vous souhaitez convertir des documents `.Rmd` en `.pdf`, vous aurez besoin
de **`LaTeX`**. Pour cela, vous aurez besoin du package `r fontawesome::fa_i("r-project")`
[**`tinytex`**](https://yihui.org/tinytex/), qui installe une version légère de **`LaTeX`**.
Ouvrez **`RStudio`** et tapez les deux commandes suivantes : 

```{r echo=TRUE, eval=FALSE}
## Install tinytex ----
install.packages("tinytex")

## Install LaTeX ----
tinytex::install_tinytex()
```


<br />


`r fontawesome::fa_i("lightbulb")` &nbsp;
Votre environnement de travail est opérationnel. Les lignes suivantes permettent
d'installer des utilitaires requis pour certains packages (`sf`, `sp`, `rgdal`,
`rgeos`, `raster`, `terra`, `xml`, etc.).


```sh
## Install other utilities for R (spatial and others) ----
brew install libgit2 
brew install libxml2 
brew install poppler 
brew install geos gdal netcdf proj udunits
```

N'oubliez pas de mettre régulièrement à jour votre environnement de travail :


```sh
## Update environment ----
brew update && brew upgrade
```


<br/>



### `r fontawesome::fa_i("ubuntu")`&nbsp;Ubuntu



Ouvrez un terminal et mettez à jour votre système :

```sh
## System update ----
sudo apt update && sudo apt upgrade
```


<br/>


Avant d'aller plus loin, identifiez votre version d'Ubuntu :


```sh
## Check Ubuntu version ----
cat /etc/issue
## Ubuntu 20.04 LTS
```

<br/>

| Release   | Release name   | Repository URL                                               |
|:---------:|:---------------|:-------------------------------------------------------------|
| 21.04     | Hirsute Hippo  | https://cloud.r-project.org/bin/linux/ubuntu hirsute-cran40/ |
| 20.10     | Groovy Gorilla | https://cloud.r-project.org/bin/linux/ubuntu groovy-cran40/  |
| 20.04 LTS | Focal Fossa    | https://cloud.r-project.org/bin/linux/ubuntu focal-cran40/   |
| 18.04 LTS | Bionic Beaver  | https://cloud.r-project.org/bin/linux/ubuntu bionic-cran40/  |
| 16.04 LTS | Xenial Xerus   | https://cloud.r-project.org/bin/linux/ubuntu xenial-cran40/  |
: Tableau 1. Liste des dépôts CRAN pour différentes versions d'Ubuntu

<br/>

Installez `r fontawesome::fa_i("r-project")` en suivant ces étapes (adaptez l'URL du dépôt en
fonction de votre version d'Ubuntu, cf. Tableau 1) :

```sh
## Install APT utilities ----
sudo apt install software-properties-common

## Add CRAN GPG key ----
sudo apt-key adv --keyserver keyserver.ubuntu.com --recv-keys E298A3A825C0D65DFD57CBB651716619E084DAB9

## Add CRAN repository to APT repositories list ----
sudo add-apt-repository 'deb https://cloud.r-project.org/bin/linux/ubuntu focal-cran40/'

## Update packages list ----
sudo apt update

## Install R ----
sudo apt install r-base

## Install R (for development, recommended) ----
sudo apt install build-essential
sudo apt install r-base-dev
```


<br/>


Pour installer **`RStudio Desktop`** visitez cette page : 
https://www.rstudio.com/products/rstudio/download/#download, téléchargez le fichier
`.deb` pour Ubuntu 18/Debian 10 et installez-le. Si vous avez la version 16.04
d'Ubuntu, visitez cette page : https://www.rstudio.com/products/rstudio/older-versions/

Ou dans un terminal : 

```sh
## Install wget utility ----
sudo apt install wget

## Download RStudio Desktop installer (Ubuntu 18.04 and olders) ----
wget https://download1.rstudio.org/desktop/bionic/amd64/rstudio-2021.09.0-351-amd64.deb

## Download RStudio Desktop installer (Ubuntu 16.04 only) ----
# wget https://download1.rstudio.org/desktop/xenial/amd64/rstudio-1.4.1106-amd64.deb

## Install RStudio Desktop ----
sudo dpkg -i rstudio-2021.09.0-351-amd64.deb
# sudo dpkg -i rstudio-1.4.1106-amd64.deb

## Remove installer ----
rm rstudio-2021.09.0-351-amd64.deb
# rm rstudio-1.4.1106-amd64.deb
```

<br/>

Maintenant, installez **`git`** comme suit : 

```sh
sudo apt install git
```

Finalement, vous aurez besoin de **`pandoc`** pour convertir des documents texte :

```sh
sudo apt install pandoc
```


<br/>


Vous pouvez maitenant lancer **`RStudio`** et vérifier votre installation :

```{r echo=TRUE, eval=FALSE}
R.version.string
## "R version 4.1.1 (2021-08-10)"

Sys.which("git")
##            git
## "/usr/bin/git"

Sys.which("make")
##            make 
## "/usr/bin/make"

Sys.which("pandoc")
##            pandoc 
## "/usr/bin/pandoc"
```

<br/>

Si vous souhaitez convertir des documents `.Rmd` en `.pdf`, vous aurez besoin
de **`LaTeX`**. Pour cela, vous aurez besoin du package `r fontawesome::fa_i("r-project")`
[**`tinytex`**](https://yihui.org/tinytex/), qui installe une version légère de **`LaTeX`**.
Ouvrez **`RStudio`** et tapez les deux commandes suivantes : 

```{r echo=TRUE, eval=FALSE}
## Install tinytex ----
install.packages("tinytex")

## Install LaTeX ----
tinytex::install_tinytex()
```



<br />


`r fontawesome::fa_i("lightbulb")` &nbsp;
Votre environnement de travail est opérationnel. Les lignes suivantes permettent
d'installer des utilitaires requis pour certains packages (`sf`, `sp`, `rgdal`,
`rgeos`, `raster`, `terra`, etc.).


```sh
## Install other utilities for R (spatial and others) ----
sudo apt install libgdal-dev libproj-dev libgeos-dev libudunits2-dev libnetcdf-dev
sudo apt install libcairo2-dev libmagick++-dev
sudo apt install libpoppler-cpp-dev
```

N'oubliez pas de mettre régulièrement à jour votre environnement de travail :


```sh
## Update system ----
sudo apt update && sudo apt upgrade
```


<br/>



## Configuration


### `git`


Afin de pouvoir utiliser **`git`**, vous devez renseigner
votre nom et votre email qui seront utilisés pour vos commits. Dans un terminal,
tapez les deux lignes suivantes :

```sh
git config --global user.name  "Jane Doe"
git config --global user.email "jane.doe@mail.com"
```


Ou sous `r fontawesome::fa_i("r-project")` :


```{r echo=TRUE, eval=FALSE}
## Install gert package ----
install.packages("gert")

## Store your Git credentials (globally) ----
gert::git_config_global_set("user.name",  "Jane Doe")
gert::git_config_global_set("user.email", "jane.doe@mail.com")

## Check ----
gert::git_config_global()
##  A tibble: 2 × 3
##   name         value                     level 
## * <chr>        <chr>                     <chr> 
## 1 user.name    Jane Doe                  global
## 2 user.email   jane.doe@mail.com         global
```

Un fichier `.gitconfig` a été créé dans votre dossier personnel.


<br/>


### `r fontawesome::fa_i("github")`&nbsp;GitHub SSH keys


Pour communiquer avec GitHub, vous pouvez utiliser le protocole HTTPS ou le
protocole SSH (recommendé). Pour ce dernier, vous devez générer
une paire de clés SSH qui consiste en une clé privée (localisée sur votre 
ordinateur) et une clé publique qui sera hébergée sur votre espace GitHub.

Procéder comme suit : 

&nbsp;&nbsp;`r fontawesome::fa_i("caret-right")` &nbsp;
Créez-vous un compte **GitHub** à cette adresse [https://github.com/signup](https://github.com/signup)
<br/>&nbsp;&nbsp;`r fontawesome::fa_i("caret-right")` &nbsp;
Dans **`RStudio`**, cliquez sur : `Tools > Global options > Git/SVN`
<br/>&nbsp;&nbsp;`r fontawesome::fa_i("caret-right")` &nbsp;
Cliquez sur **Create RSA Key** et cliquez sur **Create** 
(vous pouvez omettre la phrase secrète)
<br/>&nbsp;&nbsp;`r fontawesome::fa_i("caret-right")` &nbsp;
Redémarrer **`RStudio`** et cliquez sur : `Tools > Global options > Git/SVN`
<br/>&nbsp;&nbsp;`r fontawesome::fa_i("caret-right")` &nbsp;
Cliquez sur **View public key** et copiez la clé publique
<br/>&nbsp;&nbsp;`r fontawesome::fa_i("caret-right")` &nbsp;
Visitez la page [https://github.com/settings/keys](https://github.com/settings/keys)
et cliquez sur **New SSH key**
<br/>&nbsp;&nbsp;`r fontawesome::fa_i("caret-right")` &nbsp;
Donnez un titre à votre nouvelle clé et collez le contenu de votre clé publique.
Puis, cliquez sur **Add SSH key**

Votre nouvelle paire de clés SSH est maintenant déployée et la communication avec GitHub
au travers du protocole SSH est effective. Vous n'aurez plus besoin de renseigner
de mot de passe pour puller/pusher. Lorsque vous clonerez un dépôt GitHub ou
ajouterez une _remote_ à un dépôt local, assurez-vous d'utiliser l'URL SSH
et non pas HTTPS.

```sh
## URL HTTPS ----
https://github.com/frbcesab/datatoolbox.git

## URL SSH (à utiliser) ----
git@github.com:frbcesab/datatoolbox.git
```

**Attention :** si vous perdez votre clé privée, vous devrez générer une nouvelle
paire de clés SSH et stocker votre nouvelle clé publique sur GitHub.


<br/>


### `r fontawesome::fa_i("github")`&nbsp;GitHub PAT

Finalement, si vous voulez contrôler GitHub à partir de `r fontawesome::fa_i("r-project")`
(création de dépôts, de branches distantes, etc.), notamment avec le package 
**`usethis`** (qui repose en partie sur l'API GitHub), vous aurez besoin de 
créer un GitHub Personal Access Token (PAT).

Rendez-vous sur ce site [https://github.com/settings/tokens](https://github.com/settings/tokens)

&nbsp;&nbsp;`r fontawesome::fa_i("caret-right")` &nbsp;
Cliquez sur **Generate new token**
<br/>&nbsp;&nbsp;`r fontawesome::fa_i("caret-right")` &nbsp;
Donnez un nom à votre nouveau token (par ex. le nom de votre ordinateur)
<br/>&nbsp;&nbsp;`r fontawesome::fa_i("caret-right")` &nbsp;
Dans les _scopes_, sélectionnez au moins **repo** et **workflow**
<br/>&nbsp;&nbsp;`r fontawesome::fa_i("caret-right")` &nbsp;
Copiez le token. Vous allez le stocker dans le fichier `~/.Renviron`

Sous **`RStudio`** : 

```{r echo = TRUE, eval = FALSE}
## Install usethis package ----
install.packages("usethis")

## Open ~/.Renviron file ----
usethis::edit_r_environ()
## • Modify '~/.Renviron'
## • Restart R for changes to take effect
```

Ajoutez la ligne suivante : `GITHUB_PAT='XXX'` où `XXX` correspond à votre token.


## Corrections {.appendix}


Si vous voyez des erreurs ou souhaitez apporter des changements,
veuillez ouvrir un ticket ([Create an issue](https://github.com/frbcesab/datatoolbox/issues))
sur le dépôt GitHub de la formation.



## Réutilisation {.appendix}



Sauf mention contraire, le contenu de ce site Web est placé sous licence 
Creative Commons Attribution [CC BY 4.0](https://creativecommons.org/licenses/by/4.0/).
Le code source est diponible à :
[https://github.com/frbcesab/datatoolbox](https://github.com/frbcesab/datatoolbox).



## Citation {.appendix}



Casajus N, Dray S, Gimenez O, Guéry L, Guilhaumon F & Schiettekatte NMD (2021) 
Formation FRB Cesab / GdR EcoStat : Bonnes pratiques pour une recherche 
reproductible en écologie numérique (Edition 2021). 
Zenodo. <http://doi.org/10.5281/zenodo.4262978>.
