---
title: Exercice n°1
subtitle: <i>Acquisition de données avec `r icon::fa("r-project")`</i><br /><br /><br /><br />
output:
  xaringan::moon_reader:
    css: ["../../assets/css/xaringan-themer.css", "../../assets/css/custom.css"]
    lib_dir: "assets/libs"
    seal: true
    yolo: false
    self_contained: false
    nature:
      ratio: "4:3"
      titleSlideClass: ["right", "middle"]
      highlightStyle: 'zenburn'
      highlightLines: false
      countIncrementalSlides: false
      slideNumberFormat: "%current% / %total%"
      beforeInit: "../../assets/libs/macros.js"
---

## Contexte

Tout au long de la semaine, nous allons utiliser deux jeux de données sur les mammifères :

`r icon::fa("hand-point-right", color = "#3f3f3f")` &nbsp;[**Wildfinder**](https://www.worldwildlife.org/WildFinder) (WWF, 2006) : données de présence de chaque espèce de mammifères à l'échelle des écorégions mondiales

`r icon::fa("hand-point-right", color = "#3f3f3f")` &nbsp;[**PanTHERIA**](https://esajournals.onlinelibrary.wiley.com/doi/abs/10.1890/08-1494.1) (Jones _et al._, 2009) : données de traits écologiques et d'histoire de vie des mammifères du globe

--

<br />

Pour ce premier exercice, nous nous contenterons des données du **Wildfinder** (déjà nettoyées pour vous `r emo::ji("smile")`).



---

## Instructions

**1)** Téléchargez le fichier `csv` : [**https://raw.githubusercontent.com/FRBCesab/datatoolbox/master/data/wildfinder-mammals_list.csv**](https://raw.githubusercontent.com/FRBCesab/datatoolbox/master/data/wildfinder-mammals_list.csv)

`r icon::fa("lightbulb", color = "#3f3f3f")` &nbsp;Dans une optique reproductible, utilisez la fonction `download.file()`


**2)** Importez-le dans `r icon::fa("r-project")` et sélectionnez uniquement les espèces de la famille des Ursidés

<br />

**3)** En utilisant le package `{taxize}`, vérifiez si les noms d'espèces sont bien orthographiés et s'ils sont les noms acceptés

<br />

**Bonus :** Vérifiez si vous ne pouvez pas trouver des noms vernaculaires supplémentaires



---

## Instructions

**1)** Téléchargez le fichier `csv` : [**https://raw.githubusercontent.com/FRBCesab/datatoolbox/master/data/wildfinder-mammals_list.csv**](https://raw.githubusercontent.com/FRBCesab/datatoolbox/master/data/wildfinder-mammals_list.csv)

`r icon::fa("lightbulb", color = "#3f3f3f")` &nbsp;Dans une optique reproductible, utilisez la fonction `download.file()`


**2)** Importez-le dans `r icon::fa("r-project")` et sélectionnez uniquement les espèces de la famille des Ursidés

`r icon::fa("lightbulb", color = "#3f3f3f")` &nbsp;Utilisez les fonctions `readr::read_csv()` et `subset()`


**3)** En utilisant le package `{taxize}`, vérifiez si les noms d'espèces sont bien orthographiés et s'ils sont les noms acceptés

`r icon::fa("lightbulb", color = "#3f3f3f")` &nbsp;Utilisez les fonctions `gnr_resolve()`, `tnrs()` et `synonyms()`

**Bonus :** Vérifiez si vous ne pouvez pas trouver des noms vernaculaires supplémentaires

`r icon::fa("lightbulb", color = "#3f3f3f")` &nbsp;Utilisez la fonction `sci2comm()`


---
class: inverse, center, middle

## Correction


---

## Corrigé

```{r echo=TRUE, eval=FALSE}
## Création d'un sous-répertoire pour les données
folder <- "data"
dir.create(folder, showWarnings = FALSE)

## URL et nom du fichier
url      <- "https://raw.githubusercontent.com/FRBCesab/datatoolbox/master/data/"
filename <- "wildfinder-mammals_list.csv"

## Téléchargement du fichier
download.file(
  url      = paste0(url, filename),
  destfile = file.path(folder, filename)
)

## Importation du CSV
species_list <- readr::read_csv(file.path(folder, filename))

## Subset des Ursidés
ursus <- subset(species_list, family == "Ursidae")
```

---

## Corrigé

```{r echo=FALSE, eval=TRUE, message=FALSE}
filename     <- "wildfinder-mammals_list.csv"
species_list <- readr::read_csv(file.path("..", "..", "data", filename))
ursus <- subset(species_list, family == "Ursidae")
ursus[ , -c(1:3)]
```



---

## Corrigé

```{r echo=TRUE, eval=TRUE, message=FALSE}
## Vérification des noms
spellings <- taxize::gnr_resolve(names = ursus$sci_name)

## Nombre de résultats par espèce
table(spellings$user_supplied_name)
```


---

## Corrigé

```{r echo=TRUE, eval=FALSE, message=FALSE}
## Espèce problématique - Synonyme ?
subset(spellings, user_supplied_name == "Ursus malayanus")
```

```{r echo=FALSE, eval=TRUE, message=FALSE}
subset(spellings, user_supplied_name == "Ursus malayanus")[ , -c(2)]
```



---

## Corrigé

```{r echo=TRUE, eval=FALSE, message=FALSE}
## Nom accepté
taxize::tnrs(query = "Helarctos malayanus")
```

```{r echo=FALSE, eval=TRUE, message=FALSE}
taxize::tnrs(query = "Helarctos malayanus")[ , -c(6, 7)]
```

```{r echo=TRUE, eval=FALSE, message=FALSE}
## Nom accepté
taxize::tnrs(query = "Ursus malayanus")
```

```{r echo=FALSE, eval=TRUE, message=FALSE}
taxize::tnrs(query = "Ursus malayanus")[ , -c(6, 7)]
```

--

<br />

`r icon::fa("hand-point-right", color = "#3f3f3f")` &nbsp;Clairement _Ursus malayanus_ pose problème (ce n'est pas une plante...)

La fonction `taxize::synonyms()` utilisée avec différentes bases de données ne retourne
aucun résultat.

`r icon::fa("lightbulb", color = "#3f3f3f")` &nbsp;Voyons voir si on trouve son nom commun (absent de nos données)



---

## Corrigé

```{r echo=TRUE, eval=FALSE, message=FALSE}
taxize::sci2comm("Ursus malayanus")                                # Noms communs
```
```
## $`Ursus malayanus`
## [1] "Malayan sun bear"
```

```{r echo=TRUE, eval=FALSE, message=FALSE}
taxize::sci2comm("Helarctos malayanus")                            # Noms communs
```

```
## $`Helarctos malayanus`
## [1] "Malayan sun bear"
```

Et dans nos données :

```{r echo=TRUE, eval=FALSE, message=FALSE}
ursus[ursus[ , "sci_name"] == "Helarctos malayanus", "common"]
```

```
## [1] "Sun Bear"
```



<br />

`r icon::fa("hand-point-right", color = "#3f3f3f")` &nbsp;**Conclusion : ** ces deux espèces sont les mêmes
